【裁判字號】    99,消債清,101
【裁判日期】    990630
【裁判案由】    清算
【裁判全文】
臺灣桃園地方法院民事裁定           99年度消債清字第101號
聲  請  人
即  債務人  甲○○
上列當事人聲請消費者債務清理事件，本院裁定如下：
    主  文
債務人甲○○自中華民國九十九年七月五日下午六時起開始清算
程序。
命司法事務官進行本件清算程序。
    理  由
一、按更生方案未依消費者債務清理條例第59條、第60條規定可
    決時，除有該條例第64條規定之情形外，法院應以裁定開始
    清算程序，消費者債務清理條例第61條定有明文。又法院開
    始清算程序之裁定，應載明其年、月、日、時，並即時發生
    效力；法院裁定開始更生或清算程序後，得命司法事務官進
    行更生或清算程序；必要時，得選任律師、會計師或其他適
    當之自然人或法人一人為監督人或管理人，復為同條例第83
    條第1項、第16條第1項所明文規定。
二、經查，本件債務人聲請更生，前雖經本院裁定開始更生程序
    在案，惟債務人所提之更生方案，卻未能依消費者債務清理
    條例第60條規定獲得債權人同意，有各債權人提出之民事陳
    報狀附卷可稽（參見本院98年度司執消債更字第194 號卷第
    124、127、128、131頁；另按本件更生程序並未召開債權人
    會議，故無依同條例第59條規定為債權人會議之可決）。次
    查，本件債務人陳報其與配偶謝玲玲每月薪資收入各約新台
    幣（下同）25,000元、24,000元，並主張每月生活及必要支
    出共計42,700元（包含學費5,500元、水電瓦斯費4,000元、
    保險費5,700元、交通費1,500元、電信費1,500 元、父母零
    用兼雜支費4,000元、伙食費15,000元、勞健保費4,500元、
    預留款1,000 元），此有債務人提出之財產及收入狀況報告
    書在卷可考（參同上卷第67、68頁），其中債務人所列每月
    支出保險費5,700元，顯非必要費用，又其所列預留款1,000
    元，債務人並未釋明用途，有無實際支出不可得知，皆應不
    得認列。繼之債務人所列父母零用兼雜支費4,000 元，依法
    直系血親尊親屬受扶養者，須以不能維持生活者為限。而債
    務人之父親葉雲井名下有土地2 筆、房屋1筆、投資1筆、汽
    車1輛；債務人之母親葉王富妹名下有土地1筆，並於96年度
    有利息所得2,873元、租賃所得114,000元，於97年度有利息
    所得3,315元、財產交易15,810元，此有96、97 年稅務電子
    閘門財產所得調件明細表在卷可稽（參同上卷第84、86、89
    至92頁），可見債務人父母之資產頗豐，顯無不能維持生活
    情事，又參以債務人所負之債務已達1,212,028 元，佐以民
    法第1115條第3項、第1118條、第1119 條之規定，難認聲請
    人此部分之費用係屬必要。據上，足見債務人所提上開費用
    有浮報之嫌，即難逕認可採。再者，本件債務人為民國60年
    5月5日出生，可工作年限尚有26年，然以其更生方案所列每
    月僅清償6,300元，分6年，共計72期，總清償比例為37.42%
    （參同上卷第66頁），負擔之還款成數顯然過低，對全體無
    擔保債權人亦難認為公允，迭經本院司法事務官於99年4 月
    8 日訊問債務人是否願意提高還款年限及調整更生方案還款
    金額？然迄未見債務人為任何表示等情（見同上卷第104 頁
    ），益徵債務人並無積極清償本件債務之誠意，且本件尚不
    符合消費者債務清理條例第64條所定得由法院逕以裁定認可
    更生方案之要件。從而，依首揭規定，應裁定開始清算程序
    ，並命司法事務官進行本件清算程序，爰裁定如主文。
中    華    民    國    99    年     6    月    30    日
                  民事第一庭    法  官  吳爭奇
正本係照原本作成。
本件不得抗告。
中    華    民    國    99    年    7     月    1     日
                                書記官  黃瓊儀

司法院資訊處製作；財團法人民間司法改革基金會備份。
